臺灣高雄地方法院刑事判決　　　　　 110年度審易字第1310號
公　訴　人　臺灣高雄地方檢察署檢察官
被　　　告　林建信


　　　　　　蘇志明



上列被告因毀棄損壞案件，經檢察官提起公訴（110年度偵字第1
7801號、110年度偵字第22085號），本院判決如下：
    主  文
林建信犯毀損他人物品罪，處拘役參拾日，如易科罰金，以新臺
幣壹仟元折算壹日。緩刑貳年。並應於判決確定後壹年內，向公
庫支付新臺幣貳萬元，且參加法治教育參場次；緩刑期間付保護
管束。
蘇志明幫助犯毀損他人物品罪，處拘役貳拾日，如易科罰金，以
新臺幣壹仟元折算壹日。緩刑貳年。並應於判決確定後壹年內，
向公庫支付新臺幣壹萬元，且參加法治教育貳場次；緩刑期間付
保護管束。
    事  實
一、林建信與址設高雄市○○區○○○路000號之「新富診所」
    負責人邱柏儒為鄰居，二人因細故發生糾紛，林建信遂於民
    國110年6月15日22時許，前往邱柏儒位於高雄市○○區○○
    路000號住處大樓大廳，要求管理員通知邱柏儒下樓理論，
    因而與邱柏儒、林妏娟發生爭執。詎林建信離開現場後，即
    前往高雄市鳳山區一甲里里長蘇志明之服務處喝酒，並告知
    蘇志明雙方之糾紛，然蘇志明知悉林建信係酒後之人，且有
    意向邱柏儒報復洩憤，竟仍基於幫助毀損之犯意，要求真實
    姓名及年籍不詳、綽號「阿豪」之友人，駕駛白色廂型車、
    搭載蘇志明、林建信一同前往「新富診所」，於110年6月16
    日2時許抵達後，蘇志明於現場觀看，由林建信持於服務處
    外撿拾之棍棒，破壞「新富診所」門前擺放之氣球拱門，致
    該氣球拱門上之氣球破裂、缺損，喪失作為慶祝開業擺飾之
    效用，足以生損害於邱柏儒。嗣林建信、蘇志明隨即離開現
    場，並搭上開白色廂型車前往高雄市政府警察局鳳山分局五
    甲派出所，向值班員警投案，始循線查悉上情。
二、案經邱柏儒之配偶林妏娟告訴由高雄市政府警察局鳳山分局
    報告臺灣高雄地方檢察署檢察官偵查起訴。
    理  由
一、按被告以外之人於審判外之陳述，雖不符刑事訴訟法第159
    條之1至第159條之4之規定，而經當事人於審判程序同意作
    為證據，法院審酌該言詞陳述或書面陳述作成時之情況，認
    為適當者，亦得為證據。當事人、代理人或辯護人於法院調
    查證據時，知有第159條第1項不得為證據之情形，而未於言
    詞辯論終結前聲明異議者，視為有前項之同意，此為同法第
    159條之5第1、2項分別定有明文。本判決所引用被告以外之
    人於審判外之言詞或書面陳述，業經被告林建信、蘇志明及
    檢察官於本院同意有證據能力（審易卷第35、51、59至63頁
    ），且迄未於本案言詞辯論終結前聲明異議，經本院審酌該
    等言詞陳述或書面陳述作成時之情況及證據取得過程等節，
    認為適當，可資作為認定事實之依據。
二、認定犯罪之理由及證據
  ㈠上開犯罪事實，業經被告林建信於警詢（警卷第2至4頁）、
    偵訊（偵一卷第69至73頁）及本院審理時（審易卷第35、51
    、59、65頁）坦承不諱，核與證人即告訴人林妏娟於警詢（
    警卷第17、18頁）、偵訊（偵一卷第49至51頁）之證述，以
    及證人即同案被告蘇志明於偵訊（偵二卷第32、33頁）之證
    述情節，均印證相符；並有林妏娟個人戶籍資料及新富診所
    名片各1份（偵一卷第25、39頁）、新富診所之監視器錄影
    畫面截圖1份（警卷第22至26頁）、現場照片2張（警卷第27
    頁）、五甲派出所內監視器錄影翻拍畫面2張（警卷第26頁
    ）、臺灣高雄地方檢察署檢察官勘驗筆錄1份（偵一卷第36
    、37頁）、110年11月11日公務電話紀錄1份（偵二卷第37頁
    ）在卷可稽，均印證相符。
  ㈡訊據被告蘇志明矢口否認有何幫助毀損之犯行，辯稱：我第
    一次被傳喚時是證人，我是去勸被告林建信叫他不要生氣，
    回來再說，我沒有動手，我之後有帶被告林建信去派出所自
    首云云。惟查，被告蘇志明有本件幫助犯行，業據證人即同
    案被告林建信於偵訊（偵一卷第70至72頁）之證述可資佐證
    ；並有新富診所之監視器錄影畫面截圖1份（警卷第22至26
    頁）、現場照片2張（警卷第27頁）、五甲派出所內監視器
    錄影翻拍畫面2張（警卷第26頁）、臺灣高雄地方檢察署檢
    察官勘驗筆錄1份（偵一卷第36、37頁）、110年11月11日公
    務電話紀錄1份（偵二卷第37頁）在卷可稽，均印證相符。
    被告蘇志明雖以上開情詞否認有幫助犯行，惟查：被告於偵
    訊時坦承：林建信當晚酒喝多了，想到新富診所找對方理論
    ，林建信不知道新富診所，林建信請我帶他去，他是說要去
    理論，剛好有朋友阿豪來，阿豪開白色休旅車載我們去，林
    建信在垃圾堆撿來木板；到場後，林建信一下車就去砸診所
    的拱門氣球；還沒出發前，林建信請我一定要帶他去新富診
    所找告訴人，我承認犯幫助毀損罪等語明確（偵二卷第32至
    34頁）；參諸證人即同案被告林建信於偵訊證述：之後蘇志
    明里長來帶我去他家喝酒，我心裡不舒服，在出發前我告訴
    蘇志明我與該醫師有糾紛；喝酒完我請蘇志明帶我去診所，
    是蘇志明朋友的車載我們去的，在車上是蘇志明報路的，我
    有告訴他診所的名稱，現場是我動手的，蘇志明沒有動手，
    他說出氣就好了，我是以撿來的棍棒砸氣球等語明確（偵一
    卷第70至72頁），參核相符。此外，並有被告蘇志明在場之
    新富診所監視器錄影畫面截圖1份（警卷第22至26頁）、現
    場照片2張（警卷第27頁）、五甲派出所內監視器錄影翻拍
    畫面2張（警卷第26頁），可資佐證。是被告蘇志明於案發
    前已明知被告林建信與告訴人間有糾紛、知悉林建信心裡不
    爽想要報復時，未加阻止，竟仍請朋友開白色休旅車載送被
    告2人、給司機報路至現場、2人同到現場後，見林建信撿拾
    棍棒、砸毀拱門氣球時，均未阻止，事後更帶同林建信至五
    甲派出所主動報案，並於派出所聲言為其所毀損，請由伊負
    責和解、賠償等情。顯見，被告蘇志明就林建信本件毀損犯
    行，雖未參與毀損之構成要件行為，然始終給予被告林建信
    物質上、精神上相當之助力，應構成幫助犯，事證已明。
  ㈢從而，被告林建信就本件犯罪事實，上開任意性之自白，核
    與卷內積極事證，印證相符，洵堪採為論罪之基礎。被告蘇
    志明就上開幫助犯罪之事實，所辯委無可採。本件事證明確
    ，被告2人上開犯行，均堪以認定，應依法論科。
三、論罪科刑：
  ㈠核被告林建信所為，係犯刑法第354條之毀損他人物品罪；
    被告蘇志明所為，係犯刑法第30條第1項、第354條之幫助毀
    損他人物品罪。
  ㈡按對於未發覺之罪自首而受裁判者，得減輕其刑。但有特別
    規定者，依其規定，刑法第62條定有明文。經查本件查獲過
    程，係被告2人於行為後，前往高雄市政府警察局鳳山分局
    五甲派出所，向值班員警投案，有五甲派出所內監視器錄影
    翻拍畫面2張在卷可參（警卷第26頁），應認被告2人係於犯
    罪未被發覺前，主動向警員自首，審酌被告林建信向值班警
    員坦承犯行，而願接受裁判；被告蘇志明雖於偵訊坦承，然
    於本院審理時否認幫助犯行等情，即無從認為構成自首。爰
    就被告林建信毀損他人物品罪部分，依刑法第62條前段規定
    減輕其刑。又被告蘇志明之幫助毀損犯行，情節較正犯為輕
    ，爰依刑法第30條第2項之規定，按正犯之刑減輕之。
  ㈢爰以行為人之責任為基礎，審酌被告林建信、蘇志明均為智
    識成熟之成年人，不思理性解決糾紛，林建信竟持棍棒破壞
    「新富診所」門前之氣球拱門，致令不堪用，蘇志明雖未出
    手，然擔任幫助犯角色，均足生損害於告訴人，所為實屬不
    該，惟念被告林建信犯後於警偵審程序均坦承犯行，態度非
    惡。另審酌被告蘇志明犯後審理時否認犯行，態度難謂良好
    ，並考量被告2人尚未與被害人達成和解，兼衡被告林建信
    自陳高職畢業之教育程度，現於鐵工廠做工，月收入新臺幣
    （下同）5萬多元，已婚，有2名子女；被告蘇志明自陳高職
    畢業之教育程度，擔任里長，事務費4萬2,000元，已婚，有
    2名子女等家庭及經濟狀況（審易卷第67頁），暨其犯罪之
    動機、目的、手段及所生損害等一切情狀，分別量處如主文
    所示之刑，且均諭知如易科罰金之折算標準。
  ㈣緩刑附負擔之宣告：
    按被告2人前未曾受有期徒刑以上刑之宣告，有臺灣高等法
    院被告前案紀錄表在卷可稽（審易卷第73、75頁）。復以被
    告蘇志明於偵訊曾坦承犯行，且帶同林建信主動到案，可見
    良知未泯；而被告林建信犯後於警偵審程序均坦承犯行，且
    被告2人於偵查期間，表明有意願與告訴人調解，而告訴人
    表示並無和解之意願，且於本院審理時未到場等情，有調解
    同意書、地檢署電話紀錄、本院刑事報到單在卷可稽（偵二
    卷第35、37頁；審易卷第31頁），信被告2人經此警偵審教
    訓，當知所警惕，而無再犯之虞。本院認為所宣告之刑，均
    以暫不執行為適當，依刑法第74條第1項第1款規定，均宣告
    緩刑2年，以勵自新。又為督促被告2人反省維護法治秩序之
    重要性，提昇其等法治觀念，以免再蹈覆轍，並確保緩刑之
    宣告能收具體之成效，爰依刑法第74條第2項第4款、第8款
    、第93條第1項第2款規定，命被告2人各應支付公庫相當金
    額，且參加法治教育一定場次，均如主文所示，緩刑期間均
    付保護管束，作為緩刑之負擔。又被告2人倘違反上述履行
    義務，情節重大，足認原宣告之緩刑難收其預期效果，而有
    執行刑罰之必要者，得由檢察官斟酌情節為撤銷緩刑宣告之
    聲請，附此敘明。
四、沒收部分說明
    被告林建信犯本件毀損他人物品罪所用之棍棒1把，未據扣
    案，且經其供承已丟棄在現場（警卷第3頁），被告蘇志明
    亦供述該棍棒為垃圾堆撿拾之物（偵二卷第32頁），可見非
    被告2人所有之物，亦非違禁物，爰不予宣告沒收。
據上論斷，應依刑事訴訟法第299條第1項前段，刑法第354條、
第30條第1項、第2項、第62條前段、第41條第1項前段、第74條
第1項第1款、第2項第4款、第8款、第93條第1項第2款，刑法施
行法第1條之1，判決如主文。
本案經檢察官呂尚恩偵查起訴，檢察官呂乾坤到庭執行職務。
中    華    民    國   111   年     2     月    21    日
                  刑事第五庭    法  官  李昆南
以上正本證明與原本無異。
如不服本判決應於收受判決後20日內向本院提出上訴書狀，並應
敘述具體理由。其未敘述上訴理由者，應於上訴期間屆滿後20日
內向本院補提理由書(均須按他造當事人之人數附繕本)「切勿逕
送上級法院」。
因疫情而遲誤不變期間，得向法院聲請回復原狀。
中    華    民    國   111   年     2     月    21    日
                                書記官  鄭仕暘
附錄本判決論罪科刑法條：
中華民國刑法第354條
毀棄、損壞前二條以外之他人之物或致令不堪用，足以生損害於
公眾或他人者，處2年以下有期徒刑、拘役或1萬5千元以下罰金